【裁判字號】    89,易,615
【裁判日期】    890518
【裁判案由】    違反台灣地區與大陸地區人民關係條例
【裁判全文】
臺灣屏東地方法院刑事判決                          八十九年度易字第六一五號
    公  訴  人  臺灣屏東地方法院檢察署檢察官
    被      告  甲○○
右被告因違反臺灣地區與大陸地區人民關係條例案件，經檢察官提起公訴（八十九年
度偵字第一七一四號），本院判決如左：
    主  文
甲○○共同違反不得使大陸地區人民非法進入台灣地區之規定，處有期徒刑壹年拾月
。
    事  實
甲○○與莊財源（已由檢察官另行偵查起訴）二人各為「正順滿三號」漁船之船長及
船員，二人和某居間介紹之人蛇集團基於共同犯意之聯絡，於民國（下同）八十八年
十二月十日下午三時三十分許，駕駛「正順滿三號」漁船至中國大陸福建省湄洲島外
海，載運大陸地區人民鄭海平、陳聲發、林世銀、陳裕杰等四名 (該四人現已送新竹
大陸人士處理中心收容），至臺灣省屏東縣琉球鄉，共同使該四名大陸地區人民非法
進入臺灣地區，嗣於八十八年十二月十三日下午三時許，該四名大陸地區人民搭乘由
琉球鄉開往高雄縣林園鄉之河清六號渡輪至林園鄉中芸漁港時，為警查獲，再經該四
名大陸地區人民之供述而查獲本案。案經高雄縣警察局林園分局報請臺灣高雄地方法
院檢察署檢察官呈請臺灣高等法院高雄分院檢察署檢察長核轉台灣屏東地方法院檢察
署檢察官偵查起訴。
    理  由
一、訊據被告甲○○矢口否認有前開犯行，辯稱其與莊財源固有於八十八年十二月五
    日駕駛前開漁船出海作業，迄同月十三日返回，但未曾至大陸福建省外海載運大
    陸地區人民，而係於附近海域停泊，出海僅係為申報出海作業可以依日數以低價
    領購油料，故未有漁獲即行返回等語。然查，被告與莊財源共同於前開時地，透
    過人蛇集團之居間介紹，載運鄭海平等四名大陸地區人民入境之犯行，已經大陸
    人民鄭海平、陳聲發、林世銀、陳裕杰等四人陳述明確，各有其警訊筆錄足稽，
    並均於警訊中指認被告與莊財源之照片無訛，互核相符，而鄭海平等四人甫自大
    陸地區來台，顯與被告毫無怨隙，自不可能一致地憑白誣陷被告，是鄭海平等人
    於警訊中之指述均應堪採信；次查，對於八十八年十二月五日出海後至同月十三
    日返回期間之行蹤，莊財源於警訊中稱，其與被告在十二月五日駕駛「正順滿三
    號」出海要至台灣西面海域捕魚，但該艘漁船在十二月七日即發生引擎冷卻水係
    統故障，迄同月九日該船完全故障而無法行駛，遂透過其友人連絡他人前來拖吊
    ，至同月十一日由拖吊之人找到該艘漁船，並在十三日將該船拖至東港維修，但
    其並不認識該人，亦不知該人如何稱呼等語，而被告先於警訊中陳稱當次出海係
    為賺取油點販賣，並非出海捕魚，並未提及該艘漁船在八十八年十二月五日出海
    後至十三日回港間，曾發生何種故障，嗣於偵查及本院審理中則陳稱，該艘漁船
    在八十八年十二月五日出海後，係於同月十二日發生故障，並通知綽號「穩仔」
    之人前去拖吊等語，核其二人所述，對於出海目的、該船於何時發生故障、係由
    何人前往拖吊等重大且簡單之事實，顯有所出入，且被告與莊財源之警訊筆錄各
    係於八十九年一月二十八日與二月一日所制作，距離該次出海時間僅相隔月餘，
    倘果有該次出海作業或發生故障之情事，其二人顯不可忘記，更不可能為相互矛
    盾之陳述，又於警訊中，負責訊問之警員已經告知莊財源，其陳述與被告甲○○
    之供述顯有出入，然莊財源仍堅稱其所述為事實，而被告於本院審理中，經本院
    提示並告知莊財源前述於警訊中之供述，其亦指稱莊財源所述不實，足見其二人
    前開陳述，均係臨訟所編撰之詞，不足採信，前開證人鄭海平等人於警訊中之指
    述，均應堪採信，此外並有警卷所附漁船出入港登記簿影本三張可憑，本件事證
    明確，被告之犯行洵堪認定，被告所稱前往為其拖吊上開漁船之「穩仔」，即無
    訊問之必要，其與莊財源及居間介紹前開大陸地區人民之人間，對前開犯行亦堪
    認有犯意之連絡。
二、核被告甲○○所為，係違反台灣地區與大陸人民關係條例等十五條第一款之規定
    ，應依同法第七十九條第一項論罪科刑，其與莊財源及居間介紹之人間有犯意之
    連絡與行為之分擔，均為共同正犯。爰審酌被告等之犯罪動機係為己不法之財產
    上利益、其運送大陸地區人民進入台灣地區，使其無法為我政府管理，嚴重危害
    於國家安全、並無前科，此有其前科表為憑，素行非劣、犯罪後一再飾詞否認犯
    行，未見悔意，犯後態度不佳等一切情狀，就上開罪行，量處如主文所示之刑。
據上論斷，依刑事訴訟法第二百九十九條第一項前段、臺灣地區與大陸地區人民關係
條例第七十九條第一項、第十五條第一款，刑法第十一條前段、第二十八條，判決如
主文。
本案經檢察官蔣忠義到庭執行職務。
中      華      民      國      八十九      年      五    月    十八    日
                                      臺灣屏東地方法院刑事第一庭
                                          法  官    莊鎮遠
右正本證明與原本無異。
對於本判決如有不服應於收受送達後十日內向本院提出上訴書狀上訴於台灣高等法院
高雄分院並按他造當事人之人數附具繕本。
                                           書記官   吳光璵
中      華      民      國      八十九      年      五    月    十九    日
附錄本案論罪科刑法條全文
台灣地區與大陸地區人民關係條例第十五條第一款：
    一、使大陸地區人民非法進入臺灣地區。
台灣地區與大陸地區人民關係條例第七十九條第一項：
    第一項：違反第十五條第一款規定者，處五年以下有期徒刑、拘役或科或併科新
    臺幣五十萬元以下罰金。


司法院資訊處製作；財團法人民間司法改革基金會備份。
